【裁判字號】    98,上易,221
【裁判日期】    981110
【裁判案由】    清償債務
【裁判全文】
臺灣高等法院高雄分院民事判決         98年度上易字第221號
上  訴  人  甲○○
訴訟代理人  何俊墩律師
被上訴人    乙○○
上列當事人間請求清償債務事件，上訴人對於民國98年7 月21日
臺灣高雄地方法院98年度訴字第1153號第一審判決提起上訴，本
院於98年10月27日言詞辯論終結，判決如下：
    主  文
上訴駁回。
第二審訴訟費用由上訴人負擔。
    事 實 及 理 由
一、被上訴人起訴主張：上訴人因向伊陸續借款計新臺幣（下同
    ）850 萬元未清償，經伊屢次交涉，上訴人乃於民國95年11
    月21日出據借據，承諾就其中100 萬元，自96年3 月1 日起
    至同年12月1 日止按月償還10萬元。嗣上訴人均未依約履行
    ，伊已就其中已屆期之40萬元訴請上訴人給付，並獲勝訴判
    決確定。爰就其餘已屆期之60萬元，依消費借貸之法律關係
    ，請求上訴人如數給付，及加計自訴狀繕本送達之翌日即98
    年4 月25日起至清償日止，按年息5%計算之法定遲延利息，
    並陳明願供擔保聲請准予宣告假執行。
二、上訴人則以：伊於95年4 月26日以前累計向被上訴人借款
    480 萬元，並辦理500 萬元借貸契約之公證，此後即未再為
    借款，嗣被上訴人並曾於同年7 月間，伊所經營之君德國際
    有限公司倒閉時，至公司搬走展示之國際牌家電用品等，價
    值約100 萬元，應另行核算。伊於95年7 月10日出具850 萬
    元借據及95年11月21日出具100 萬元之借據，均是應被上訴
    人要求所簽立，並未有另外借款之事實，被上訴人所稱95年
    11月21日100 萬元之借據，應包括在500 萬元借款內，尚未
    清償等語，資為抗辯。
三、原審判決上訴人應給付被上訴人60萬元本息，並為附條件准
    免假執行之判決。上訴人聲明不服，求為判決：(一)原判決廢
    棄，(二)被上訴人在第一審之訴及假執行之聲請均駁回；被上
    訴人則求為判決：上訴駁回。
四、按被告於言詞辯論時為訴訟標的之認諾者，依民事訴訟法第
    384 條之規定，雖應本於其認諾為被告敗訴之判決，但認諾
    不得附有條件，附有條件之認諾，不生同條所定之效力（最
    高法院32年上字第4784號判例參照）；又採為判決基礎之書
    證，雖上訴人對之並不爭執其真正，亦祇能認為有形式的證
    據力，至其實質的證據力之有無，即其內容是否足以證明待
    證之事實，自應由事實審法院曉諭兩造為適當完全之言詞辯
    論，使得盡其攻擊防禦之能事，始足以資判斷（最高法院48
    年台上字第837 號判例參照）。上訴人就被上訴人主張積欠
    60萬元借款，固為認諾，但否認被上訴人主張兩造間借款總
    金額850 萬元，並爭執借款總額500 萬元，該60萬元是在
    500 萬元借款範圍內等語，按之上開說明，尚難本於該認諾
    逕為上訴人敗訴之判決，先予敘明。再者，上訴人就被上訴
    人提出之各該借據之真正，固不爭執其形式上真正，惟辯稱
    ：僅95年4 月26日公證之借貸契約有借款480 萬元之事實，
    其餘於95年7 月10日出具之850 萬元借據及95年11月21日出
    具之100 萬元借據，均未有另外借款之事實等語。經查，上
    開850 萬元借據上，固載有「於95年5 、6 月期間，陸續收
    到被上訴人之現金及客票，計850 萬元」（原審卷27頁），
    然並非就被上訴人每次交付之現金、客票，逐一記載上訴人
    收受之款項，尚難認等同借款人每次收受款項之簽收證明，
    即不足作為被上訴人已交付款項之證明，及被上訴人就95年
    11月21日出具之100 萬元借據，僅主張是上訴人對返還部分
    款項之承諾，並未表示有交付借款之事實，復就超過480 萬
    元部分有交付借款之事實，未為舉證，即不足逕為有利之判
    斷。惟上訴人就曾向被上訴人借款480 萬元之事實，並不爭
    執，及依公證之借款契約記載，承認雙方之借款債務為500
    萬元（本院卷17頁背面），按之民事訴訟法第279 條第1 項
    規定，被上訴人就此部分借款事實之主張，應認為真正，且
    其請求上訴人返還60萬元，未逾此部分之借款，核屬有據。
    至於上訴人另稱被上訴人曾自行至公司搬走約100 萬元之商
    品，既經被上訴人否認其價值，上訴人亦未能舉證該部分商
    品之金額，自不得為有利上訴人之認定，況此部分縱經審酌
    ，亦不影響被上訴人於本件得請求之金額。
五、綜上，被上訴人本於消費借貸之法律關係，請求上訴人給付
    60萬元，並加計自98 年4月25日起至清償日止，按年息5%計
    算之法定遲延利息，為有理由，應予准許。原審判命上訴人
    如數給付，理由固有未洽，惟結論並無二致，上訴意旨指摘
    原判決不當，求予廢棄改判，為無理由，應予駁回其上訴。
據上論結，本件上訴為無理由，依民事訴訟法第449 條第2 項、
第78條，判決如主文。
中    華    民    國    98    年    11    月    10    日
                            民事第一庭
                                審判長法官  黃金石
                                法      官  林健彥
                                法      官  謝肅珍
以上正本證明與原本無異。
本件不得上訴。
中    華    民    國    98    年    11    月    10    日
                                書  記  官  馬蕙梅


司法院資訊處製作；財團法人民間司法改革基金會備份。
